臺灣高等法院民事判決　　　　　　　　 94年度上易字第719號
上　訴　人　甲○○
　　　　　　　　　　　　之1
　　　　　　乙○○○
共　　　同
訴訟代理人　范光柱律師
被 上 訴人　財團法人汽車交通事故特別補償基金
法定代理人　張秀蓮
訴訟代理人　廖克能
　　　　　　李黛麗
上列當事人間請求損害賠償事件，上訴人對於中華民國九十三年
七月十三日台灣新竹地方法院九十四年度訴字第二五三號第一審
判決提起上訴，經本院於九十四年十一月一日言詞辯論終結，判
決如下：
    主    文
上訴駁回。
第二審訴訟費用由上訴人連帶負擔。
    事 實 及 理 由
一、本件上訴人聲明求為判決：(一)原判決廢棄。(二)被上訴人在第
    一審之訴駁回。
    被上訴人聲明求為判決：上訴駁回。
二、被上訴人起訴主張：訴外人黃順利於民國（下同）九十三年
    三月十一日二十三時五十分，駕駛其父即上訴人甲○○所有
    車牌號碼ＪＸ－八三０三號自用小客車（下稱系爭車輛），
    並搭載其女友即訴外人呂佩宜，途經新竹縣新埔鎮○○路犁
    頭山段五四九號彎道前，本應注意車前狀況，遵守速限，並
    採取必要之安全措施，且當時天候晴朗、夜間有自然光線、
    路面乾燥，亦無障礙物，並無不能注意之情事，竟疏未注意
    車前狀況，且超速行駛（輪胎擦地痕達四十一點四公尺），
    於向前直行中衝出道路外撞擊上開民宅，致該民宅牆壁、窗
    戶均遭撞擊毀損、屋內牆壁凸出及其柿餅加工廠右側門柱遭
    撞擊凹陷毀損，黃順利及訴外人呂佩宜均因而死亡。又因系
    爭車輛未依法投保強制汽車責任保險，呂佩宜之繼承人因而
    向伊請求補償而受領新台幣（下同）六十九萬八千五百元，
    上訴人均為黃順利之繼承人等情，爰依強制汽車責任保險法
    第三十九條第二項之規定及繼承之法則，求為命上訴人連帶
    給付上開補償金，並加計法定遲延利息之判決。
    上訴人則以：伊子黃順利係入伍後利用休假期間返家，未經
    上訴人甲○○之允許，擅自駕駛系爭車輛出遊，而系爭車輛
    當時置於車庫，因久未使用已準備報廢而未繼續投保強制汽
    車責任保險，依強制汽車責任保險第三十九條第五項之規定
    ，伊不負損害賠償責任云云，資為抗辯。
三、兩造不爭執之事實：
  (一)系爭車輛為上訴人甲○○所有，並未報廢，訴外人即上訴人
    之子黃順利於九十三年三月十一日二十三時五十分許駕駛該
    車於上開地點發生交通事故，致黃順利與被害人呂佩宜因而
    死亡（見原審卷八五頁至八八頁之汽車行車執照及車輛異動
    登記書、五頁至六頁新竹地方法院檢察署相驗屍體證明書及
    道路交通事故證明書）。
  (二)系爭車輛上訴人甲○○未投保強制汽車責任險，被上訴人已
    依強制汽車責任保險法第三十八條第一項第二款規定，對受
    害人呂佩宜之繼承人補償六十九萬八千五百元（見原審卷七
    頁至八頁之財團法人汽車交通事故特別補償基金補償金理算
    書、汽車交通事故特別補償金收據及行使代位權告知書）。
四、被上訴人主張之前開事實，上訴人固以前開情詞置辯，經查
    ：訴外人黃順利於九十三年三月十一日二十三時五十分，駕
    駛上訴人甲○○所有系爭車輛，並搭載其女友即訴外人呂佩
    宜，途經新竹縣新埔鎮○○路犁頭山段五四九號彎道前，本
    應注意車前狀況，遵守速限，並採取必要之安全措施，且當
    時天候晴朗、夜間有自然光線、路面乾燥，亦無障礙物，並
    無不能注意之情事，竟疏未注意車前狀況，且超速行駛（輪
    胎擦地痕達四十一點四公尺），於向前直行中衝出道路外撞
    擊上開民宅，致該民宅牆壁、窗戶均遭撞擊毀損、屋內牆壁
    凸出及其柿餅加工廠右側門柱遭撞擊凹陷毀損，黃順利及訴
    外人呂佩宜均因而於送醫途中死亡等情，此有道路交通事故
    證明書、新竹縣警察局新埔分局函送本件車禍談話筆錄、調
    查報告表及現場圖可稽（見原審卷五頁至六頁、九八頁至一
    一五頁），足見黃順利駕駛系爭車輛確有上開未注意車前狀
    況及超過速限之過失，且其過失行為與被害人呂佩宜之死亡
    結果間，復具有相當之因果關係；是黃順利就本件車禍自應
    就其過失負侵權行為損害賠償之責任。
五、按汽車交通事故發生時，受害人或其繼承人因肇事汽車非被
    保險汽車，致未能依強制汽車責任保險法規定向保險人請求
    給付保險金者，得在相當於強制汽車責任保險法規定之保險
    金額範圍內，向被上訴人請求補償；被上訴人於補償金額範
    圍內，得直接向加害人或汽車所有人求償，強制汽車責任保
    險法第三十八條第一項第二款、第三十九條第二項分別定有
    明文。次按繼承人自繼承開始時，除本法另有規定外，承受
    被繼承人財產上之一切權利、義務。又繼承人對於被繼承人
    之債務，負連帶責任，民法第一千一百四十八條、第一千一
    百五十三條第一項分別定有明文。查：上訴人為加害人黃順
    利之父母，且黃順利未婚，為上訴人所不爭執，且有其繼承
    系統表及戶籍謄本足按（見原審卷二十頁至二三頁），上訴
    人既為黃順利之繼承人，復未就黃順利之遺產為拋棄繼承或
    限定繼承，亦有原審民事紀錄科查詢表可稽（見原審卷一一
    六頁），是上訴人自應對其被繼承人黃順利本件之侵權行為
    損害賠償債務，依上開規定負連帶賠償責任。則被上訴人據
    以主張伊得在補償金範圍內向上訴人求償，即屬有據。
六、至上訴人甲○○雖辯稱伊子黃順利未經其允許而使用系爭車
    輛，伊依強制汽車責任保險法第三十九條第五項之規定，不
    負損害賠償責任云云，惟查被上訴人主張依繼承之法則，請
    求上訴人連帶負損害賠償責任之訴，既有理由，核與其依強
    制汽車責任保險法第三十九條第五項規定主張之法律關係，
    係屬選擇的合併，即應為其勝訴之判決，是其主張依強制汽
    車責任保險法第三十九條第五項規定之主張有無理由，已無
    再予論述之必要。
七、從而，被上訴人依繼承之法則，請求上訴人連帶給付六十九
    萬八千五百元，及自民事承受訴訟暨變更聲明狀繕本送達之
    翌日即上訴人甲○○自九十三年九月九日起、乙○○○自九
    十三年九月八日起，均至清償日止按年息百分之五計算之利
    息，自屬應予准許。原審所為上訴人敗訴之判決，核無違誤
    。上訴論旨指摘原判決不當，求予廢棄改判，為無理由，應
    予駁回。
八、至兩造其餘之攻擊或防禦方法及未經援用證據，經本院斟酌
    後，認為均不足以影響本判決之結果，自無逐一詳予論駁之
    必要，併此敘明。
據上論結，本件上訴為無理由，依民事訴訟法第四百四十九條第
一項、第八十五條第二項，判決如主文。
中　　華　　民　　國　　94　　年　　11　　月　　15　　日
  　　　　　　　　　民事第六庭  審判長法　官  楊豐卿
                                      法  官  彭昭芬
　　　　　　　　　　　　　　　　      法  官  梁玉芬
正本係照原本作成。
不得上訴。
中　　華　　民　　國　　94　　年　　11　　月　　15　　日
　　　　　　　　　　　　　　　　　　　書記官  殷丹妮
